福建金門地方法院刑事判決　
110年度訴字第27號
公  訴  人  福建金門地方檢察署檢察官
被      告  呂卓遠


選任辯護人  吳奎新律師
上列被告因偽證案件，經檢察官提起公訴（110年度軍偵字第11
號），被告就被訴事實為有罪之陳述，本院合議庭裁定以簡式審
判程序審理，判決如下：
    主  文
呂卓遠犯偽證罪，處有期徒刑貳月，緩刑貳年。
    犯 罪 事 實
一、呂卓遠明知其曾於民國109年7月21日凌晨3時5分許，在金門縣金
    城鎮牛家莊餐廳門口，以新臺幣（下同）1,200元之價格向盧
    政賢購買2包含第三級毒品3,4-亞甲基雙氧苯基乙基胺戊酮
    （N-Ethylpentylone）及微量硝甲西泮（硝甲氮平）（Nimet
    azepam）之毒品咖啡包，竟基於偽證之犯意，於109年9月17
    日下午5時30分許，在金門縣○○鎮○○路000號福建金門地方檢
    察署（下稱金門地檢署）第一偵查庭，檢察官偵辦盧政賢涉
    嫌違反毒品危害防制條例乙案（109年度軍偵字第29號）時，
    以證人身分就訊，供前具結後，虛偽證稱：「（109年7月21
    日凌晨3時許，是否有與盧政賢在金門縣金城鎮陳玉珍服務處旁
    的停車場附近見面？）有，我當時因為盧政賢叫我開車載他
    過去牛家莊那邊，他要去找他朋友，他沒有說他朋友叫什麼
    名字。」、「（當時盧政賢是否有販賣2包毒品咖啡包給你？
    ）沒有。」、「（為何盧政賢於偵訊中指稱有於前揭時地，
    以1,200元價格販賣2包毒品咖啡包給你，並與你一同在你車
    上施用？）他當時有問我要不要服用毒品咖啡包，我跟他說
    不要，他沒有問我要不要買毒品咖啡包，只有問我要不要服
    用，我說我放假只有放3天，回部隊要驗尿，所以不要。」
    等語，而對於案情有重要關係之事項，為不實之陳述。
二、案經金門憲兵隊移送金門地檢署檢察官偵查起訴。
    理  由
一、本案被告呂卓遠所犯之偽證罪，係死刑、無期徒刑、最輕本
    刑為3年以上有期徒刑以外之罪，且非高等法院管轄第一審
    案件，被告於本院準備程序中，先就被訴事實為有罪之陳述
    ，經告知簡式審判程序之旨，並聽取檢察官及被告之意見後
    ，本院合議庭裁定由受命法官進行簡式審判程序，是本件之
    證據調查，依刑事訴訟法第273條之2規定，不受同法第159
    條第1項、第161條之2、第161條之3、第163條之1及第164條
    至第170條規定之限制，合先敘明。
二、上開犯罪事實，業經被告於本院審理中坦承不諱（本院卷第
    120頁），核與證人盧政賢（109軍偵29卷第57-62、101-107
    、169-175、195-199、281-284頁；110軍偵11卷第41-46、4
    7-53、55-59、95-97頁）、王瑋辰（109軍偵29卷第11-16、
    119-125、157-162、187-191、281-284頁）於警詢及偵訊中
    證述之情節相符，並有通訊軟體對話紀錄擷取畫面翻拍照片
    （109軍偵29卷第17-24、63-77、163-165頁）、搜索票、警
    製搜索扣押筆錄、扣押物品（清冊）目錄表、照片、扣押物品
    收據、勘查採證同意書、尿液檢體監管紀錄表、同意搜索書、
    無應扣押之物證明書及新興毒品尿液檢體採集送驗紀錄總表
    （109軍偵29卷第25-35、47-49、85-97、177-179、295-297
    頁）、警製指認犯罪嫌疑人紀錄表、犯罪嫌疑人指認表、指
    認對照表、車輛詳細資料報表及照片（109軍偵29卷第81-83、
    167-168、223-227頁）、金門縣警察局金湖分局勘察採證同
    意書、自願受搜索同意書（109軍偵29卷第219-221頁）、金
    門地檢署證人結文（109軍偵29卷第235頁；110軍偵11卷第7
    3頁）、內政部警政署刑事警察局109年10月22日刑鑑字第109
    8005177號鑑定書（佐證警方於另案【金門地檢署109年度軍偵
    字第29號】在證人王瑋辰所使用之車牌號碼0000-00自用小客車
    上，所查扣之毒品咖啡包53包【總毛重490.21公克，包裝總
    重約64.84公克，驗前總淨重約425.37公克】檢出含第三級
    毒品3,4-亞甲基雙氧苯基乙基胺戊酮〈N-Ethylpentylone〉及
    微量硝甲西泮〈硝甲氮平〉〈Nimetazepam〉之事實，109軍偵29
    卷第265-267頁）、警製檢體代號與真實姓名對照表及中山
    醫學大學附設醫院109年11月3日中山醫大附醫檢字第1090010
    278號函及檢附之檢驗科藥物檢測中心新興毒品毛髮檢驗結
    果報告（佐證被告於109年9月17日為警採集其毛髮檢體送驗
    ，檢驗結果判定其應於採檢前1週至3個月內，曾使用過NEth
    ylpentylone毒品，及證人盧政賢有於前揭時、地，販賣2包
    毒品咖啡包與被告施用等事實，109軍偵29卷第269-273、29
    3頁、110軍偵11卷第25-29、77-81頁）、金門地檢署109年度
    軍偵字第29、30、31、32、33號起訴書、本院109年度訴字
    第40號刑事判決（109軍偵29卷第303-309頁、本院卷第109
    至114頁）在卷可稽，足認被告上開於本院之任意性自白確
    與事實相符，應可採信。本案事證明確，被告犯行堪予認定
    ，應依法論科。
三、論罪科刑：
　㈠按刑法上之偽證罪，為形式犯，不以結果之發生為要件，證
    人於供前或供後具結而就案情有重要關係事項，故為虛偽陳
    述，其犯罪即成立，而該罪所謂於案情有重要關係之事項，
    則指該事項之有無，足以影響於裁判之結果者而言，至於其
    虛偽陳述，法院已否採為裁判或檢察官據為處分之基礎，或
    有無採為基礎之可能，皆於偽證罪之成立無影響（最高法院
    71年台上字第8127號判例、84年度台上字第3949號判決要旨
    參照）。被告既為如起訴書所載之不實證詞，且該等證詞涉
    及另案被告盧政賢是否成立販賣第三級毒品犯行之認定，則
    其所為虛偽陳述內容當與案情具有重要關係，是核被告所為
    ，係犯刑法第168條之偽證罪。
　㈡另按犯刑法第168條至第171條之罪，於所虛偽陳述或所誣告
    之案件，裁判或懲戒處分確定前自白者，減輕或免除其刑，
    刑法第172條定有明文。又刑法第172條之規定，並不專在獎
    勵犯罪人之悛悔，而要在引起偵查或審判機關之易於發見真
    實，以免被誣告人終於受誣，故不論該被告之自白在審判前
    或審判中，自動或被動，簡單或詳細，一次或二次以上，並
    其自白後有無翻異，苟其自白在所誣告之案件裁判確定以前
    ，即應依該條減免其刑（最高法院31年上字第345號判例意
    旨參照）。查被告於109年9月17日下午5時30分許，在金門
    地檢署第一偵查庭，檢察官偵辦盧政賢涉嫌違反毒品危害防
    制條例乙案（金門地檢署109年度軍偵字第29號）時，以證人
    身分就訊，供前具結後，固曾為前開虛偽證詞，然另案被告
    盧政賢所涉犯上開違反毒品危害防制條例乙案，業經本院於1
    10年9月22日，以109年度訴字第40號判決予以論罪科刑確定
    ，此有本院電話記錄及所附之書記官辦案進行簿1份存卷可
    考（本院卷第133至138頁），而被告於111年4月13日本院審
    理中自白本案時，因另案被告盧政賢所犯上開違反毒品危害
    防制條例案件業已確定在案，故本件自無法適用上揭刑法第
    172條之規定減輕或免除被告之刑，併此敘明。
　㈢爰以行為人之責任為基礎，審酌被告業經告以具結之效果、
    拒絕證言之權利及偽證之罪責，命其於作證前朗讀結文後具
    結，已知悉偽證之嚴重性，竟仍對於案情有重要關係之事項
    虛偽證述，此舉可能影響承審單位對事實認定之正確性，而
    妨害國家司法權之行使及耗費司法資源，所為實不足取。惟
    念被告業於本院審理時自白犯行，惡性非重，且被告所虛偽
    陳述之上開盧政賢販賣第三級毒品乙案，亦因盧政賢自白犯行
    而判決有罪確定在案，被告本件之犯行並未影響該案事實之
    認定，而妨害司法之公正；併考量被告之素行、犯罪動機、
    目的、手段、所生危害，暨其於本院審理時自述國中畢業之
    教育程度、未婚、無子女、與父母同住、目前已經退役、從
    事便利商店飲料運送工作，月薪約3萬元之家庭生活經濟狀
    況等一切情狀（本院卷第126頁），量處有期徒刑2月。
四、末查，被告之前並無犯罪之前科紀錄，有本院被告前案紀錄
    表1份在卷可稽（本院卷第53至55頁），其因一時之人情壓
    力，不敢指證另案被告盧政賢之販毒犯行，致罹刑章，惡性
    非重，且於本院審理時自白犯行，誠懇認錯（本院卷第126
    至127頁），本院認被告經此偵審程序及論罪科刑之教訓，
    日後應有所警惕，諒無再犯之虞，因認其所受上開刑之宣告
    ，以暫不執行為適當，併予宣告緩刑2年，以勵自新。
據上論斷，應依刑事訴訟法第273條之1第1項、第299條第1項前
段，刑法第168條、第74條第1項第1款，判決如主文。
本案經檢察官張漢森提起公訴，檢察官李淑珺到庭執行職務。
中　　華　　民　　國　　111 　年　　4 　　月　　26　　日
                  刑事第一庭    審判長法  官  陳弘能
　　　　　　　　　                    法  官  魏玉英
　　　　　　　　　                    法  官  黃俊偉
以上正本證明與原本無異。
如不服本判決應於收受本判決後20日內向本院提出上訴書狀，並
應敘述具體理由。其未敘述上訴理由者，應於上訴期間屆滿後20
日內向本院補提理由書狀（均須按他造當事人之人數附繕本）「
切勿逕送上級法院」。
                                      書記官  蔡一如
中　　華　　民　　國　　111 　年　　4 　　月　　26　　日
附錄本案論罪科刑法條全文：
中華民國刑法第168條
於執行審判職務之公署審判時或於檢察官偵查時，證人、鑑定人
、通譯於案情有重要關係之事項，供前或供後具結，而為虛偽陳
述者，處7年以下有期徒刑。